【裁判字號】    98,消債抗,2
【裁判日期】    980731
【裁判案由】    抗告事件
【裁判全文】
臺灣宜蘭地方法院民事裁定             98年度消債抗字第2號
抗  告  人  甲○○
代  理  人  郭美春律師
上列抗告人因消費者債務清理條例更生事件，抗告人對於中華民
國97年11月27日本院97年度消債更字第80號裁定提起抗告，本院
裁定如下：
    主  文
原裁定廢棄。
債務人甲○○自中華民國九十八年八月十日十七時起開始更生程
序。
命司法事務官進行本件更生程序。
    理  由
一、本件抗告意旨略以：抗告人確實有清償期間因生病與景氣致
    收入減少、前夫施用毒品入獄須獨自扶養未成年子女、父親
    重大疾病增加負擔等情事，致履行顯有重大困難，且抗告人
    係因合會遭倒會、配偶事業失敗等原因負擔債務，致抗告有
    不可歸責於己之事由致履行顯有重大困難之情事；又抗告人
    於原審陳報之合會起始日係誤寫，並無不實申報之情。原審
    以抗告人負債之原因認為抗告人無不可歸責於己之事由致履
    行顯有重大困難，違反論理法則，且原審對於上開事實若有
    疑問，應可依職權調查，或命關係人或本人陳述意見或補正
    資料，原審法院竟疏於調查，且未給予抗告人陳述意見或補
    正之機會，顯有應予調查之證據未予調查之違法，綜上所述
    ，原審駁回抗告人更生及保全處分之聲請係判決違背法令，
    爰提起抗告請求廢棄原審之裁定云云。
二、按債務人與金融機構協商成立者，不得聲請更生或清算，但
    因不可歸責於己之事由，致履行顯有重大困難者，不在此限
    ；消費者債務清理條例施行前，債務人依金融主管機關協調
    成立之中華民國銀行公會會員辦理消費金融案件無擔保債務
    協商機制與金融機構成立之協議，有因不可歸責於己之事由
    ，致履行顯有重大困難者，亦得聲請更生或清算，消費者債
    務清理條例第151條第5項、第6 項定有明文。另法院開始更
    生程序之裁定，應載明其年、月、日、時，並即時發生效力
    ，又法院裁定開始更生或清算程序後，得命司法事務官進行
    更生或清算程序，必要時得選任律師、會計師或其他適當之
    自然人或法人1 人為監督人或管理人，此亦為消費者債務清
    理條例第45條第1項、第16條第1項所明定。
三、經查：
（一）抗告人於95年與最大債權銀行即萬泰商業銀行股份有限公
      司（下稱萬泰銀行）依中華民國銀行公會會員辦理消費金
      融案件無擔保債務協商機制規定達成自民國（下同）95年
      6月起，分60期，利率9.88%，每月以新臺幣（下同）50,0
      75元依各債權銀行債權金額比例清償各項債務，至全部清
      償為止之分期還款協議，並繳納20期後毀諾，此有更生聲
      請狀、97年7月21日民事陳報狀在卷可稽。
（二）抗告人名下有一棟房屋及其基地，依宜蘭縣政府地方稅務
      局97年5月6日所出具之抗告人財產清算所示，房屋之課稅
      現值及土地公告現值合計為873,969元，每月平均收入按
      國泰人壽保險股份有限公司每月平均薪資、兼職每月平均
      薪資3,000元及長子乙○○給予抗告人每月3,000元之敬老
      金計算，抗告人95年度每月平均收入為81,872元，96年度
      平均每月薪資為76,989元，97年度每月平均薪資為52,123
      元，98年1月、2月平均薪資為61,584元，有綜合所得稅各
      類所得資料清單及薪資單在卷可稽，足認抗告人主張協商
      成立後因景氣等因素致收入減少乙節，應非無據。抗告人
      除長子乙○○（76年7月3日生）已滿22歲，且每月平均收
      入約16,000元，毋須抗告人扶養外，其餘子女丙○○（82
      年2月14日生）、丁○○（87年10月1日生）、戊○○（91
      年9月6日生）均未滿20歲，須抗告人扶養。抗告人之前夫
      即吳佩瑜之父己○○分別於97年1月25日至97年7月25日、
      98年2月12日至98年9月11日在臺灣宜蘭監獄服刑、抗告人
      之配偶即丁○○、戊○○之父庚○○名下無財產，95年及
      96年並無收入，此有宜蘭縣政府地方稅務局97年5月6日全
      國財產稅總歸戶財產查詢清單、財政部臺灣省北區國稅局
      綜合所得稅各類所得清單及財財歸屬資料清單、國泰人壽
      員工薪津表、本院公務電話紀錄表在卷足憑，堪認聲請人
      陳述其須扶養配偶、三名子女尚屬符實。
（三）參酌行政院主計處公告之臺灣省每人每月最低生活費用9,
      829元及抗告人須獨力扶養配偶、三名子女之標準計算，
      抗告人每月必要支出為49,145元（9,829*5=49,145），則
      抗告人每月平均收入扣除上開每月必要支出後，於95年4
      月25日協商成立時、97年2月毀諾時及98年2月時每月剩餘
      所得支配之薪資金額分別為32,727元、2,978元、12,439
      元，準此，抗告人顯無法負擔協商每月應繳之金額50,075
      元，足認抗告人有不可歸責於己之事由致無法履行。
四、衡諸上情，本件抗告人有不可歸責於己致無法履行之事由，
    且已有不能清償或不能清償之虞，原裁定未能考量原協商條
    件將使抗告人無以維生，僅因前夫入獄及父親重大傷病之事
    由係於協商成立前，即駁回抗告人更生之聲請，容有未洽。
五、本件抗告人無擔保及無優先權債權額未逾1,200萬元，且無
    消費者債務清理條例第6條第3項、第8條或第46條各款所定
    駁回更生聲請之事由存在，則抗告人聲請更生，應屬有據，
    爰依消費者債務清理條例第45條第1項、第16條第1項、第15
    條、民事訴訟法第492條前段，裁定如主文。
中    華    民    國    98    年    7    月    31    日
                  民事庭    審判長法  官  楊麗秋
                                  法  官  郭淑珍
                                  法  官  林翠華
以上正本係照原本作成。
本裁定已於九十八年八月十日十七時公告。
本裁定不得再抗告。
中    華    民    國    98    年    8    月     3    日
                                  書記官  李茂榮


司法院資訊處製作；財團法人民間司法改革基金會備份。
